臺灣高等法院高雄分院刑事判決　　　　 96年度上重訴字第2號
上　訴　人
即　被　告　甲○○○
選任辯護人　林樹根律師
　　　　　　洪茂松律師
　　　　　　邱麗律師
上列上訴人因違反毒品危害防制條例案件，不服臺灣高雄地方法
院95年度重訴字第91號中華民國95年11月30日第一審判決（起訴
案號：臺灣高雄地方法院檢察署95年度偵字第17757 號，併辦案
號：同署95年度偵字第24003 號），提起上訴，本院判決如下：
    主  文
原判決撤銷。
甲○○○販賣第一級毒品，累犯，處無期徒刑，褫奪公權終身。
扣案之海洛因陸包（含包裝袋，驗後淨重參佰零伍點零肆公克）
沒收銷燬之；NOKIA 牌行動電話壹支（含內裝之門號0000000000
號晶片卡壹枚）沒收。
    事  實
一、甲○○○曾於民國85年間犯施用毒品罪及施用化學合成麻醉
    藥品罪，經臺灣高雄地方法院分別判處有期徒刑3 年4 月及
    4 月確定，嗣經定應執行刑為有期徒刑3 年6 月；又於86年
    間犯施用毒品罪，經臺灣高雄地方法院判處有期徒刑3 年5
    月確定；經接續執行，於89年3 月4 日假釋出監，復因撤銷
    假釋而執行殘刑，已於93年8 月28日縮刑期滿執行完畢。仍
    不知悔改，明知海洛因係毒品危害防制條例第2 條第2 項第
    1 款所管制之第一級毒品，不得持有、販賣，竟基於販賣海
    洛因牟利之犯意，於95年6 月29日某不詳時間，先與買主張
    簡賜美談妥買賣海洛因之交易，約定於隔天即95年6 月30日
    ，至高雄市前鎮區○○○街202 巷14之2 號3 樓張簡賜美住
    處交貨，為如期及順利交貨，甲○○○乃於95年6 月30日（
    起訴書誤載為29日）10時許，至高雄市○○路橋附近某不詳
    地點，以新臺幣（下同）70萬元代價，向姓名年籍不詳綽號
    「炮仔」之成年男子，同時販入海洛因6 包（含包裝袋，驗
    後淨重305.04公克，純度46.37%，純質淨重141.45公克）及
    甲基安非他命2 包（驗前淨重74.49 公克，驗後淨重74.47
    公克），並於同日11時43分許，以其所有門號0000000000之
    行動電話，撥打張簡賜美所使用門號0000000000之行動電話
    聯絡，準備至約定地點交貨，因張簡賜美所使用之上述行動
    電話，正由臺灣屏東地方法院檢察署檢察官核發通訊監察書
    進行合法通訊監察，監聽員警獲悉上情乃前往查緝，並於同
    日14時許（起訴書誤載為16時50分許）在高雄市前鎮區○○
    ○街202 巷9 號前（起訴書誤認在張簡賜美住處），查獲前
    來交易之甲○○○，並當場扣押其持有之海洛因6 包（含包
    裝袋，驗後淨重305.04公克）及甲基安非他命2 包（驗前淨
    重74.49 公克，驗後淨重74.47 公克），及其所有供聯絡販
    毒所用之NOKIA 牌行動電話1 支（內含0000000000號門號晶
    片卡1 枚），張簡賜美則趁隙逃逸。
二、案經海巡署南部地區巡防局屏東機動查緝隊報告臺灣高雄地
    方法院檢察署檢察官偵查起訴及移送併辦。
    理  由
壹、證據能力部分：
一、按法院或檢察官得囑託醫院、學校或其他相當之機關、團體
    為鑑定，或審查他人之鑑定，並準用第203 條至第206 條之
    1 之規定；鑑定之經過及其結果，應命鑑定人以言詞或書面
    報告；刑事訴訟法第208 條第1 項前段、第206 條第1 項分
    別定有明文。經法院、檢察官囑託相當之機關為鑑定後，經
    鑑定人以書面報告其鑑定之結果者，即屬刑事訴訟法第159
    條第1 項所謂之「法律有規定者」，不受該條項規定「不得
    作為證據」之限制。又刑事訴訟法第208 條第1 項前段，對
    於法院或檢察官囑託相當之機關為鑑定之情形，僅規定：「
    準用第203 條至第206 條之1 之規定」，至於刑事訴訟法第
    202 條有關「鑑定人應於鑑定前具結」之規定，則不在準用
    之列。故於法院或檢察官囑託相當之機關為鑑定，而該受囑
    託機關以書面報告鑑定結果之情形，既非屬依法應具結者，
    則刑事訴訟法第158 條之3 有關：「證人、鑑定人依法應具
    結而未具結者，其證言或鑑定意見，不得作為證據」之規定
    ，於此即無適用之餘地。本件臺灣高雄地方法院檢察署檢察
    官囑託法務部調查局、高雄醫學大學附設中和紀念醫院，分
    別就扣案之粉末、淡褐色晶體是否確為海洛因、甲基安非他
    命予以鑑定，該局及該院已分別出具鑑定報告、檢驗報告，
    且就鑑定之過程、依據及結論詳予記載，各該鑑定報告及檢
    驗報告自得作為證據。
二、又有事實足認被告或犯罪嫌疑人有最輕本刑為3 年以上有期
    徒刑之罪嫌，並危害國家安全或社會秩序情節重大，而有相
    當理由可信其通訊內容與本案有關，且不能或難以其他方法
    蒐集或調查證據者，得發通訊監察書。前項通訊監察書，偵
    查中由檢察官依司法警察機關聲請或依職權核發；通訊保障
    及監察法第5 條第1 項第1 款、第2 項定有明文。本件張簡
    賜美涉犯販賣第一級毒品海洛因罪嫌，危害社會秩序情節重
    大，有相當理由可信其通訊內容與販賣毒品有關，難以其他
    方法蒐集或調查證據，經海巡署南部地區巡防局向臺灣屏東
    地方法院檢察署檢察官聲請核發通訊監察書，由該署檢察官
    於95年6 月9 日核發95年屏檢瑞仁聲監續字第000069號之通
    訊監察書，為合法之通訊監察，在通訊監察期間取得張簡賜
    美與交易對象（含被告）對話之錄音，並無違法取證之瑕疵
    ，依此核發之通訊監察書所監聽之錄音帶及譯文，依法有證
    據能力，是其監聽錄音帶及譯文均得為作為證據。
三、被告以外之人於審判外之陳述雖不符刑事訴訟法第159 條之
    1 至之4 等4 條之規定，而經當事人於審判程序同意作為證
    據，法院審酌該言詞陳述或書面陳述作成時之情況，認為適
    當者，亦得為證據；刑事訴訟法第159 條之5 第1 項定有明
    文。其立法意旨在於傳聞證據未經當事人之反對詰問予以核
    實，原則上先予排除，惟若當事人已放棄反對詰問權，於審
    判程序中表明同意該等傳聞證據可作為證據，基於尊重當事
    人對傳聞證據之處分權，及證據資料愈豐富，愈有助於真實
    發見之理念，且強化言詞辯論主義，使訴訟程序得以順暢進
    行，上開傳聞證據亦具有證據能力。查本件關於海巡署南部
    地區巡防局屏東機動查緝隊搜索扣押筆錄、自願搜索同意書
    、扣押物品收據、扣押物品目錄表，性質上均屬具有犯罪偵
    查權限之司法警察於審判外之書面陳述，且該等文書俱係為
    本案特定刑事案件所製作，非屬刑事訴訟法第159 條之4 所
    定之例外情形，故該等文書原不具證據能力。然檢察官、被
    告明知該等陳述有刑事訴訟法第159 條第1 項不得為證據之
    情況，於原審及本院審理中均同意引為證據，復審酌該等書
    面之製作，均係該等公務員於其權責範圍內，根據實際狀況
    所製作，被告對各該文書之製作過程亦無意見，並無非法取
    得之不適當情形，其作成之外部情況並無不當，自得以之採
    為認定事實之依據。
貳、實體部分：
一、訊據上訴人即被告甲○○○（下稱被告）否認有販賣海洛因
    之犯行，辯稱：海洛因是供自己施用，購入數量雖多，係因
    我有糖尿病，所以施用量較大；查獲當天去找張簡賜美，是
    女友劉家淑因案被羈押，拜託她介紹律師，不是要拿海洛因
    賣她云云，經查：
  (一)被告係95年6 月30日10時許，在高雄市○○路橋附近不詳地
    點，以70萬元代價向「炮仔」之人同時購買海洛因、甲基安
    非他命，並於同日中午攜帶所購之海洛因、甲基安非他命前
    往張簡賜美住處，經警於同日14時許在張簡賜美住處附近之
    高雄市前鎮區○○○街202 巷9 號前查獲，並當場扣押被告
    持有之海洛因、甲基安非他命及其所有門號0000000000之行
    動電話等情，迭據被告於警詢、偵查、原審及本院供認不諱
    ，且有搜索扣押筆錄、自願搜索同意書、扣押物品收據、扣
    押物品目錄表在卷足稽（警卷第34至39頁）。扣案白色粉末
    6 包經送鑑定結果，確含有海洛因成分，合計淨重305.04公
    克，純度46.37%，純質淨重141.45公克，有法務部調查局95
    年8 月11日調科壹字第220023785 號鑑定通知書可憑（偵卷
    第52頁）；扣案淡褐色晶體2 包經送驗結果，均呈甲基安非
    他命陽性反應，合計驗前淨重74.49 公克，驗後淨重74.47
    公克，有高雄醫學大學附設中和紀念醫院95年8 月8 日編號
    9508-19 號檢驗報告可憑（偵卷第55頁）。
  (二)檢察官依法對張簡賜美所使用之門號0000000000行動電話核
    發通訊監察書予以監聽，確實錄得被告販入海洛因後至查獲
    以前，張簡賜美與被告及「阿文」之人有以下(1)、(2)、(3)之
    交談內容（監聽譯文見原審卷第130 至132 頁），由監聽所
    錄得之對話內容及其譯文，經原審法院勘驗比對結果係屬相
    符，且被告坦承(1)、(3)之對話內容確為其本人所述；張簡賜
    美亦坦承(1)、(2)、(3)之對話內容確為其本人所述（原審卷第
    151 至155 頁），復有通訊監察錄音帶、臺灣屏東地方法院
    檢察署檢察官95年6 月9 日95年屏檢瑞仁聲監續字第000069
    號通訊監察書、原審勘驗筆錄可按。
    (1)95年6月30日11時43分29秒起：男為被告、女為張簡賜美
      男：還沒起來，妳白河那邊怎樣？
      女：我還沒打，剛睡醒而已。
      男：阿囉，還沒有下來。
      女：還沒啦。
      男：我被我們老闆催好幾通，說12點。
      女：哪有跟你說12點，跟你說今天。
      男：昨天說12點是我說的，還沒下來嗎？
      女：還沒。．．．（聽不清楚）
      男：姐仔妳那邊有可以先籌一點嗎？湊一下。
      女：我等一下在看看。
      男：等一下有，多少籌一點。
      女：好啦好啦。」
    (2)同日12時59分24秒起：男為「文仔」、女為張簡賜美
      男：喂．．．
      女：文仔。
      男：姐仔。
      女：你們在喝的酒，是好還是壞？
      男：那個等一下才會有人拿來。
      女：我跟你講，一個朋友打電話來，你來拿一點，你喝看
          看，便宜，好的，真的有夠好，一件可以套成3 、4
          罐，才20幾而已。
      男：1 罐多少！
      女：差不多26還27。
      男：大罐的勒，你要報實的啦，我自然會報給你。
      女：我告訴你，他不知道跟我說23還是多少的啦，大罐有
          嗎？我不知道，現在裡面我知道有5 、6 罐啦，他好
          像有用03。
      男：有無動過？
      女：我跟你講那沒動，他有動的是03半罐差不多12啦，還
          可以在用2 ，東西真的很好，你可以叫阿昇拿幾粒過
          去看啦，他那沒動的剩，他說大概5 、6 罐或多少，
          你叫阿昇過來，... （聽不清楚），你叫他試試看。
      男：如果可以，我馬上拿。
      男：姐仔，1 罐是多少？
      女：他是說26還是多少元啦，不知道多少？我跟你講都是
          報出來的實價啦。
      男：多拿幾罐可以那個嗎？
      女：我問看看。
      男：姐仔，我跟你講我這邊有你吃的那個啦，就那一批啦
          ，我現在還有10幾罐啦，我現在一罐8 萬給你，你處
          理一下。
      女：好啦，我是想叫人整批帶上去，我有賺沒賺都其次啦
          ，你有賺就好了。
      男：8 萬原本就賺少。沒關係，我想我沒再用，讓你賺。
      女：現在我跟你說實在的，低到可以嚇死人，現在這個都
          降到嚇死人，價錢都降下去，．．．（聽不清楚）本
          錢賺起來就好，．．．。真的我沒騙你。
      男：這樣我沒興趣。
      女：沒關係，．．．（聽不清楚）不然我就．．．出去我
          叫桃園那邊整批拿上去15罐或幾罐，我來打叫桃園那
          邊整批都拿上去。
      男：好啊。
      女：他們那天就要叫15罐了。
      男：我先叫那個先過去跟你拿那個。
      女：這樣，我叫他拿過來，你叫阿昇過來。
      男：好啊，好啊。」
    (3)同日13時3 分55秒，男為被告、女為張簡賜美
      女：我跟你說，你拿一點板子過來給我啦！
      男：哪一款的？軟的喔。
      女：軟的啦！我跟你說那個沒用過、沒動過的。
      男：我說給妳聽，我現在很吃力，前兩天說你們雄仔要啦
          ！前兩天說雄仔朋友要啦！
      女：雄仔，我說叫他整個都拿啦！沒關係啦。
      男：不是啦。
      女：叫別人都吃啦？
      男：現在我老闆過來這，我跟他說確定。．．．
      女：我說你板子拿過來，我叫信佐吃啦！我教他出來跟你
          拿，別跟雄仔說啦！我叫信佐出來，我跟他說要拿板
          子動過的24、25啦！我有這樣跟他講，我跟他說動一
          點點03啦！沒動過的可能差不多27啦。
      男：先過去妳那邊，我老闆在催了。
      女：他要叫孩子來拿板子啦！我叫幾個藥頭出來吃。
      男：好啦！」
  (三)按毒品存在型態及施用方式，甲基安非他命係以結晶狀態存
    在，海洛因則以粉末狀態存在。施用海洛因者，多以摻入香
    煙吸食其煙霧，或摻水以針筒注射靜脈方式為之。且海洛因
    講求其純度，交易時亦分不同純度，純度越高表示品質越佳
    ，可由購買者自行稀釋施用或再行售出。因甲基安非他命係
    結晶狀，質地較硬，海洛因則係粉末狀，觸感較軟，故毒品
    交易者為掩飾犯行，規避查緝，通常均會使用不同暗語，故
    以「軟的」代替「海洛因」、以「硬的」代替「甲基安非他
    命」，應屬可以理解之事。依張簡賜美與被告、「文仔」之
    對話內容，其中提到：「軟的」、「1 件可以套（台語發音
    ，即稀釋之意）成3 、4 罐」、「有動過」、「沒動過」等
    語；均含有可以稀釋之意思，此與海洛因為白色粉末狀、可
    摻成不同純度再次出售之特性相符。另外提到：「1 罐多少
    」、「03」、「12」、「25」、「26」、「27」等語；依其
    前後對話觀之，應係指稱每單位之交易價錢。參以張簡賜美
    向「文仔」表示每罐價錢約「26」、「27」，其向被告表示
    之價錢則為「24」、「25」，顯見張簡賜美在向被告購買及
    出售「文仔」之間，有意從中取得價差利潤。再由被告販入
    海洛因後，與聯絡張簡賜美時所稱：「我被我們老闆催好幾
    通，說12點」、「昨天說12點是我說的」，及張簡賜美回應
    ：「哪有跟你說12點，跟你說今天」，可知被告與張簡賜美
    於前一天即已約定在95年6 月30日中午見面交貨。而張簡賜
    美與被告通話後，既隨即致電「文仔」，向其推銷「1 罐可
    以套（台語發音，即稀釋之意）成3 、4 罐」，價格約在「
    26」、「27」左右，並請「文仔」派人前來「試試看」及「
    取貨」，經「文仔」應允後，張簡賜美復表示將請人將貨品
    拿來、「文仔」可以派「阿昇」前來取貨，足認兩人係在討
    論海洛因買賣之交易細節。張簡賜美與「文仔」商議後，隨
    即致電被告，要求被告拿「板子」至其住處，並指明須為「
    軟的」、「沒用過、沒動過的」，並提及價錢為「24」、「
    25」，乃係要求被告應依約前來交付海洛因。兩人聯絡不久
    ，被告確於同日14時許攜帶扣案之海洛因出現在張簡賜美住
    處附近，足認監聽所錄之對話內容，確與海洛因買賣交易有
    關，並不因渠等係使用暗語交談，而可另作不同解讀。故被
    告辯稱「板子」係指行動電話之晶片卡云云，張簡賜美於原
    審亦附合其說，惟其為避免自身罹於販賣毒品嫌疑，因而配
    合或掩護被告，此係人之常情，是否確與實情相符，即有疑
    問。且晶片卡之材質即為塑膠硬片，何須區分「硬的」及「
    軟的」？又如何加以食用？被告被查獲時，除裝置於其持有
    行動電話內之晶片卡外，並未查獲其他之晶片卡，而監聽內
    容與價格有關之「03」、「12」、「25」、「26」、「27」
    等語，復無從認定與晶片卡有關，被告所辯即無可採。
  (四)又證人乙○○即劉家淑之父雖於本院審理時具結證稱：在被
    告被抓的前1 天，我有叫他替我女兒找律師等語，而張簡賜
    美於原審亦具結證稱：查獲那天被告到我住處，是因為他女
    朋友在高雄看守所，被告要求我帶他去找律師，希望讓她交
    保等語（原審卷第162 頁），依此而論，被告固有應乙○○
    要求而欲委託張簡賜美代找律師之事，惟依監聽所錄得之對
    話內容及其譯文，被告與張簡賜美於查獲當天所討論者，乃
    係與海洛因買賣有關之事，並未提及被告女友劉家淑因案被
    羈押，被告要委託張簡賜美代為找律師處理之事。況且，因
    販賣海洛因而至張簡賜美住處交貨之事，與委託張簡賜美代
    找律師之事，二者在性質上係可同時進行而不衝突，自不因
    乙○○及張簡賜美有以上之證述，即可推翻監聽所錄得與海
    洛因買賣交易有關之對話內容，是被告所辯當天僅係要委託
    張簡賜美代找律師等語，縱屬實情，亦不足資為有利被告之
    認定。
  (五)被告雖以扣案之海洛因係供自己所用，且施用量甚大置辯，
    而被告為警查獲後所採集之尿液，送驗結果雖呈嗎啡陽性反
    應，有高雄市立凱旋醫院95年7 月10日編號A00000000 號濫
    用藥物尿液檢驗報告可憑（原審卷第72、73頁），固可認定
    被告確有施用海洛因。按以香煙摻黏方式吸食海洛因，其實
    際吸入人體之劑量因個案而異，依據Clarke's Isolation
    and Identification of Drugs 第二版之記載，海洛因一般
    劑量為每4 小時施用5 至10毫克（純品），其最低致死劑量
    為200 毫克，若單次施用超過該劑量，即有致命之可能性。
    惟久用成癮者會產生耐藥性，其程度因個人體質、使用頻率
    與接觸時間之長短等因素而異，可使其致死量增至數倍或10
    倍以上。海洛因之戒斷症狀包括渴藥、不安、打呵欠、流淚
    、流鼻水、盜汗、失眠、厭食、腹瀉、易怒、惡寒、冷顫、
    身體蜷曲、抽筋等，一般而言約經7 至10天症狀會漸趨緩和
    ，有行政院衛生署管制藥品管理局92年1 月28日管檢字第11
    3371號函在卷可稽（原審卷第187 頁）。故以1 日24小時與
    一般劑量施用間隔、數量比例計算，一般人1 日之施用海洛
    因純質量約在30（24/45 毫克）至60毫克（24/410毫克
    ）間。被告自95年7 月1 日經原審裁定羈押後，據其所述在
    看守所期間，並無發燒或發冷、腹瀉等海洛因戒斷症狀，僅
    有因胃出血而出現血便症狀、因支氣管炎而有吐血症狀（原
    審卷第177 、178 頁），是其戒斷症狀並不明顯，毒癮尚非
    嚴重。被告於原審雖稱係以摻入香煙中吸食方式施用海洛因
    ，平均1 天約施用2 、3 包煙，每包煙有20支香煙，扣案之
    海洛因大概3 個月即可施用完畢（原審卷第179 頁）。惟扣
    案之海洛因淨重305.04公克，換算被告所稱之每日施用量即
    達約3.39公克（305.0490＝3.39），扣案之海洛因純度為
    46.37%，則被告每日施用海洛因之純質即為1.57公克（3.39
    46.37%=1.57） 即1570毫克，顯已超出一般人單日施用海
    洛因之劑量（30至60毫克），以被告戒斷症狀並不明顯觀之
    ，是其所辯施用海洛因之份量、頻率，顯然違反常情，無可
    採信。況施用毒品者，為避免攜帶不便及遭警查獲時損失慘
    重，均採少量多次方式，購買足供短期施用之毒品數量即可
    。本件查獲之海洛因淨重高達305.04公克，若被告僅係為供
    己施用而販入，豈有花費巨資大量購買，導致短時間不能施
    用完畢，徒增為警查緝之風險，以及毒品因久放而受潮變質
    ，徒使價值昂貴之海洛因品質變劣之理。且施用毒品者多將
    取得的毒品分裝成少量之包裝，以方便攜帶並可隨時施用，
    然扣案之海洛因於查獲時係分裝成6 包，其中1 大包經秤重
    為242.25公克、4 小包各重14.75 公克、1 包重14.8公克之
    事實，復據原審勘驗無訛，有勘驗筆錄暨照片在卷可稽（原
    審卷第60至65頁），被告如此之分裝及攜帶方式，顯然無法
    認定其僅係單純施用毒品而已。
  (六)政府為杜絕毒品氾濫，毒害人民甚深，再三宣導民眾遠離毒
    品、媒體之報導既深且廣，對於毒品之禁絕，應為民眾所熟
    悉。政府對於查緝施用、轉讓及販賣毒品無不嚴格執行，且
    販賣毒品罪更係重罪，設若無利可圖，衡情一般持有毒品者
    ，當不致輕易將持有之毒品交付他人。況海洛因價格不貲、
    物稀價昂，販賣毒品乃違法行為，非可公然為之，亦無公定
    之價格，不論任何包裝，均可任意分裝增減份量，每次買賣
    價量，亦可能隨時依雙方關係深淺、資力、需求量及對行情
    之認知、來源是否充裕、查緝是否嚴緊，購買者被查獲時供
    述購買對象之可能性風險之評估等，因而異其標準，並隨時
    機動調整，非可一概而論，是販賣之利得除經坦承犯行或價
    量俱臻明確外，委難查得實情。惟販賣之人從價差或量差中
    牟利方式雖異，其意圖營利之非法販賣行為則屬同一，被告
    與張簡賜美非親非故，如無牟利意圖，何致干冒販毒遭補罹
    於重罪之風險，由被告單次即以鉅資販入如此大量之海洛因
    ，並親自將海洛因送至張簡賜美住處？依監聽所錄對話內容
    ，兩人更在事先有所聯繫，故被告販入海洛因後，即將之送
    往張簡賜美住處準備交付，乃係從事海洛因之買賣交易並有
    營利之意圖。本件罪證明確，被告販賣第一級毒品之犯行，
    洵堪認定，應依法論科。
二、按海洛因係毒品危害防制條例第2 條第2 項第1 款所定之第
    一級毒品。毒品危害防制條例第4 條第1 項所謂販賣行為，
    不以販入後復行賣出為必要，只要以營利意思之為目的，而
    有販入或賣出二者其一之行為，即足構成。行為人持有第一
    級毒品，有以主觀上營利售賣意圖而販入第一級毒品，其雖
    未及賣出，仍應論以販賣第一級毒品罪既遂罪責（最高法院
    90年度台上字第1898號、第2046號判決參照）。被告基於販
    賣之故意及營利之意圖而販入扣案之海洛因，核其所為，應
    係犯毒品危害防制條例第4 條第1 項之販賣第一級毒品罪。
    被告持有第一級毒品海洛因進而販賣，其持有之低度行為，
    應為販賣之高度行為所吸收，不另論罪。檢察官移送併辦部
    分，與起訴部分為相同之犯罪事實，自應併予審理。查被告
    95年6 月30日行為後，刑法於94年2 月2 日修正公布，於95
    年7 月1 日施行，而比較新舊法時應就罪刑有關之共犯、未
    遂犯、想像競合犯、牽連犯、連續犯、結合犯，以及累犯加
    重、自首減輕暨其他法定加減原因（如身分加減）與加減例
    等一切情形，綜其全部罪刑之結果而為比較（最高法院95年
    5 月23日刑事庭第8 次會議決議參照）。被告行為後，毒品
    危害防制條例第4 條第1 項雖未修正，惟併科罰金部分，因
    刑法第33條第5 款有關罰金刑之規定已有修正，依修正前之
    規定：「罰金：（銀元）1 元以上」，修正後之刑法第33條
    第5 款則規定：「罰金：新臺幣1,000 元以上，以百元計算
    之」，比較修正前後之罰金刑輕重，該罰金刑之最低刑度於
    修法後已有加重，依刑法第2 條第1 項從舊從輕原則之規定
    ，以舊法之規定有利於被告，自應適用有利於被告之行為時
    法。查被告曾於85年間犯施用毒品罪及施用化學合成麻醉藥
    品罪，經臺灣高雄地方法院分別判處有期徒刑3 年4 月及4
    月確定，嗣經定應執行刑為有期徒刑3 年6 月；又於86年間
    犯施用毒品罪，經臺灣高雄地方法院判處有期徒刑3 年5 月
    確定；經接續執行，於89年3 月4 日假釋出監，復因撤銷假
    釋而執行殘刑，已於93年8 月28日縮刑期滿執行完畢之事實
    ，有臺灣高等法院被告前案紀錄表在卷足憑，其於五年以內
    再犯本件有期徒刑以上之罪，為累犯，依刑法第47條第1 項
    規定，本應加重其刑，惟因被告所犯販賣第一級毒品罪之法
    定刑為死刑及無期徒刑，依刑法第64條第1 項、第65條第1
    項之規定，均不得加重其刑，只就罰金刑部分加重其刑。
三、原審以被告罪證明確，予以論罪科刑，固非無見。惟查：被
    告與張簡賜美於查獲前1 天即95年6 月29日某不詳時間，即
    已交妥海洛因之買賣交易，並約定95年6 月30日中午在張簡
    賜美住處交貨，此由監聽所錄(1)之對談內容，可以加以確定
    。原審對此雖曾於理由中說明，惟未於事實欄加以認定，即
    有未洽。被告上訴意旨，仍執前詞否認犯罪，固無足取，惟
    原判決此部分既有可議，自應由本院撤銷改判。爰審酌被告
    明知毒品對人體之嚴重危害性，竟為圖私利而販賣海洛因，
    其行為足以助長施用毒品之氾濫，戕害他人身心，且查獲毒
    品數量淨重高達305.04公克，純度高達46.37%，數量甚鉅，
    如未遭警查獲制止，將嚴重危害社會治安及破壞善良風氣，
    被告犯後猶飾詞圖卸，態度不佳，雖尚未交貨即被查獲，惟
    其犯罪並無特殊之原因與環境，在客觀上不足以引起一般同
    情，顯無任何情堪憫恕之情狀，本院自無從適用刑法第59條
    酌減其刑，故仍如原審量處無期徒刑，資以懲儆，併依刑法
    第37條第1 項規定予以宣告褫奪公權終身。扣案疑似海洛因
    粉末6 包經送驗結果，確屬於第一級毒品海洛因成分（驗後
    淨重305.04公克，沾有海洛因之包裝袋重10.22 公克，該包
    裝袋因無法與海洛因析離，應將整體視同毒品），有法務部
    調查局鑑定通知書、並經原審勘驗有筆錄及照片（原審卷第
    60至65頁）可參，不問屬於犯人與否，應依毒品危害防制條
    例第18條第1 項前段規定，宣告沒收併銷燬之。鑑驗所耗用
    之海洛因，既已滅失，自無庸宣告沒收銷燬。扣案NOKIA 牌
    之行動電話1 支（含內裝門號0000000000號之晶片卡1 枚，
    該晶片卡於電信公司出租時，已贈與承租人，而屬被告所有
    之物），係被告所有供其與張簡賜美聯繫販賣第一級毒品海
    洛因所用之物，爰依毒品危害防制條例第19條第1 項規定，
    宣告沒收之。至於扣案之UTEC手機１支（含內裝門號
    0000000000號之晶片卡1 枚）、現金227,900 元，並無證據
    證明與被告販賣海洛因之行為有關，爰不予宣告沒收。
四、公訴意旨雖以：本件被告係同時販賣海洛因及甲基安非他命
    ，因認被告尚涉犯毒品危害防制條例第4 條第2 項之販賣第
    二級毒品罪嫌，並以：查獲時，除海洛因外，被告尚持有甲
    基安非他命2 包（驗前淨重74.49 公克，驗後淨重74.47 公
    克），數量龐大，且依監聽內容，其與張簡賜美有聯繫買賣
    「板子」云云，為其論據。經查：
  (一)按犯罪事實應依證據認定之，無證據不得認定其犯罪事實；
    不能證明被告犯罪者，應諭知無罪之判決；刑事訴訟法第15
    4 條第2 項、第301 條第1 項分別定有明文。刑事訴訟上證
    明之資料，無論其為直接或間接證據，均須達於通常一般之
    人均不致有所懷疑，而得確信其為真實之程度，始得據為有
    罪之認定，若關於被告是否犯罪之證明未能達此程度，而有
    合理懷疑之存在，致使無從形成有罪之確信，根據「罪證有
    疑，利於被告」之證據法則，即不得遽為不利被告之認定（
    最高法院76年度臺上字第4986號判例參照）。
  (二)訊據被告固坦承持有扣案之甲基安非他命，惟否認有販賣甲
    基安非他命之犯行，辯稱：扣案之甲基安非他命是供我個人
    施用等語。按：
    (1)被告於95年6 月30日10時許，係以70萬元之代價，同時向
      「炮仔」之人販入海洛因及甲基安非他命，其因販賣海洛
      因予張簡賜美而遭警查獲，當時雖查獲其亦同時持有甲基
      安非他命，且扣案之淡褐色晶體2 包確係甲基安非他命（
      驗前淨重74.49 公克，驗後淨重74.47 公克），已如上述
      ，是被告有販入扣案之甲基安非他命並持有之事實，堪以
      認定。
    (2)被告於本件被查獲時，已向警供承有施用甲基安非他命習
      慣，最近1 次係95年6 月30日4 、5 時許在友人家中施用
      （警卷第15頁），且經警採尿送驗結果，確呈甲基安非他
      命陽性反應，有高雄市立凱旋醫院95年7 月10日編號A000
      00000 號濫用藥物尿液檢驗報告在卷可憑（原審卷第70頁
      ），是被告既有常期施用甲基安非他命之行為，則本件其
      持有扣案之甲基安非他命，已難排除供己施用之可能。
    (3)依監聽所錄被告與張簡賜美之交談內容，兩人所討論之「
      軟的」、「板子」等語，係與海洛因買賣有關，本院業已
      認定如上，當天並無張簡賜美另向被告表明欲購買甲基安
      非他命之對話內容，自不能逕以被告持有扣案大量之甲基
      安非他命，即認被告係以販賣之故意及營利之意思而販入
      ，本件自難認定被告確有涉犯販賣第二級毒品罪。此外，
      查無被告購入扣案之甲基安非他命後，另有伺機販賣情事
      ，故無從以其前往張簡賜美住處時，亦同時持有扣案大量
      之甲基安非他命，認定本件係屬意圖販賣而持有之情形。
    (4)綜上所述，檢察官所指之事證，無法使本院形成被告確有
      販賣甲基安非他命或意圖販賣而持有甲基安非他命犯行之
      確信心證。復查無其他積極證據，足資證明被告有檢察官
      所指之上述犯行，是被告此部分之犯罪即屬不能證明。
  (三)按法院之審判固應以起訴之犯罪事實為範圍，但法院在不妨
    害事實同一之範圍內，仍得自由認定事實，而所謂事實同一
    ，係指刑罰權所以發生之原因事實係屬同一而言，不受起訴
    罪名之拘束。又甲基安非他命為毒品危害防制條例第2 條第
    2 項第2 款所明定之第二級毒品；持有毒品達一定數量者，
    加重其刑至二分之一，其標準由行政院定之；轉讓、持有毒
    品達一定數量者，加重其刑至二分之一，其標準如下：二、
    第二級毒品：淨重10公克以上；毒品危害防制條例第11條第
    4 項、轉讓持有毒品加重其刑之數量標準第2 條第1 項第2
    款分別定有明文。被告確持有甲基安非他命，且其數量為驗
    後淨重74.49 公克，已如上述，已達加重其刑之標準，核被
    告所為，係犯毒品危害防制條例第11條第2 項之持有第二級
    毒品罪，並應依同條第4 項規定加重其刑至二分之一。檢察
    官雖認被告係犯販賣第二級毒品罪名，惟經調查結果既認係
    犯持有第二級毒品罪，其持有之社會事實則為同一，本院自
    得變更起訴法條予以審究。
  (四)又案件曾經判決確定者，應為免訴之判決，此項原則關於實
    質上一罪或裁判上一罪，均有其適用（最高法院49年台非字
    第20號判例參照）。查被告曾於95年4 月6 日19時許，在高
    雄縣林園鄉頂厝村椰樹33號施用甲基安非他命，所涉毒品危
    害防制條例第10條第2 項施用第二級毒品罪，業經檢察官提
    起公訴，並由臺灣高雄地方法院於95年8 月8 日以95年度訴
    字第1522號判處有期徒刑4 月，並於95年10月4 日確定在案
    ，有判決書、臺灣高等法院被告前案紀錄表附卷可稽（原審
    卷第200 、205 頁）。本件被告供承有施用甲基安非他命習
    慣，最近1 次係95年6 月30日4 、5 時許在友人家中施用之
    犯行，與該確定判決所認定之施用行為，時間緊接，所犯構
    成要件相同之罪名，顯係基於概括犯意為之，為連續犯，有
    裁判上一罪之關係，自為該案施用第二級毒品犯行之既判力
    所及。被告持有甲基安非他命之犯行，為其施用甲基安非命
    之犯行所吸收，為實質上一罪，依審判不可分原則，自為該
    施用第二級毒品案件之判決效力所及。是就被告本案持有第
    二級毒品罪部分，應依刑事訴訟法第302 條第1 款規定諭知
    免訴之判決，惟公訴意旨認被告係以一販入海洛因、甲基安
    非他命之行為，同時觸犯販賣第一級毒品罪及販賣第二級毒
    品罪，則被告持有甲基安非他命之行為，與販賣海洛因中之
    持有行為，有想像競合之裁判上一罪關係，爰不另為免訴之
    諭知。
據上論結，應依刑事訴訟法第369 條第1 項前段、第364 條、第
299 條第1 項前段，毒品危害防制條例第4 條第1 項、第18條第
1 項前段、第19條第1 項，刑法第2 條第1 項前段、第11條、第
47條第1 項、第37條第1 項，判決如主文。
本案經檢察官蔡國禎到庭執行職務。
中　　華　　民　　國　　96　　年　　3 　　月　　19　　日
                  刑事第五庭    審判長法  官  曾永宗
                                      法  官  任森銓
                                      法  官  王伯文
以上正本證明與原本無異。
如不服本判決應於收受本判決後10日內向本院提出上訴書狀，其
未敘述上訴理由者，並得於提起上訴後10日內向本院補提理由書
狀（均須按他造當事人之人數附繕本）「切勿逕送上級法院」。
中　　華　　民　　國　　96　　年　　3 　　月　　19　　日
                                      書記官  黎  珍
附錄本件判決論罪科刑法條：
毒品危害防制條例第4 條第1 項：
製造、運輸、販賣第一級毒品者，處死刑或無期徒刑；處無期徒
刑者，得併科新臺幣1 千萬元以下罰金。
